【裁判字號】    90,易,840
【裁判日期】    900706
【裁判案由】    違反著作權法
【裁判全文】
臺灣臺中地方法院刑事判決                            九十年度易字第八四號
    公  訴  人  台灣台中地方法院檢察署檢察官
    被      告  乙○○
    選任辯護人  鄭聯芳律師
右列被告因違反著作權法案件，經檢察官提起公訴（八十九年度偵字第二○四二五號
），本院判決如左：
    主  文
乙○○連續意圖出租而擅自以重製之方法侵害他人之著作權，處有期徒刑柒月，緩刑
貳年。扣案之電腦主機拾參台（內均含「石器時代」電腦軟體）、電腦螢幕拾參台、
滑鼠拾參只及鍵盤拾參個，均沒收。
    事  實
一、乙○○係設於台中市○○路○段三一三號「勝傑電腦有限公司」之負責人，明知
    「石器時代」之電腦遊戲軟體係甲○○○數位娛樂股份有限公司（下簡稱華義公
    司）享有著作權之電腦程式著作，未經華義公司同意或授權，不得意圖出租而擅
    自重製，竟未經華義公司之同意或授權，基於概括之犯意，於民國（下同）八十
    九年六月八日起至同年十一月二十八日止，連續將自己所購買之上揭電腦遊戲軟
    體家庭用之光碟五片重製灌錄在該店之十三部電腦主機內，並自同年六月二十一
    日起至同年十一月二十八日止，在前揭處所，以每小時收費新台幣（下同）二十
    元之方式，將其擅自灌入「石器時代」遊戲軟體之電腦出租予不特定之顧客消費
    使用。嗣於同年十一月二十八日二十二時五十五分許，在上揭處所為華義公司人
    員會同警方查獲，並扣得灌有「石器時代」遊戲軟體之電腦主機十三台（內含「
    石器時代」電腦軟體）、電腦螢幕拾參台、滑鼠拾參只及鍵盤拾參個。
二、案經華義公司訴由台中市警察局第一分局移送臺灣臺中地方法院檢察署檢察官偵
    查起訴。
    理  由
一、訊據被告乙○○矢口否認有為何違反著作權法之犯行，辯稱：伊自己有買五片正
    版「石器時代」之電腦遊戲軟體，灌錄在自己所使用之電腦內，伊並未灌錄在所
    查扣之出租予客人使用之電腦內，所查獲的電腦內之電腦軟體是來店裡之客人自
    行灌錄，伊僅出租電腦而已，且顧客須有自己之帳號加上點數卡，方能至華義公
    司之網站上打玩「石器時代」遊戲，伊並未違法云云。然查：
（一）按著作權法所保障者為思想或感情之表達方式，故相同表達方式之軟體，如均
      為著作人獨立之創作，其間無抄襲或重製之情事，均得就其著作主張著作權。
      因此功能相同或極為類似之軟體，不論其是否用不同的電腦語言寫成或用不同
      的邏輯流程寫成，亦不論其表達方式是否相同，如均為著作人獨立之創作，其
      間如無抄襲重製之情形，自均得就該軟體主張著作權。再按衍生著作，所謂衍
      生乃延續原有之創作，進而產生出新的創作，易言之，利用既有的著作，重新
      加以改作成一新著作，即為衍生著作。而所謂改作，即指用翻譯、編曲、改寫
      、拍攝影片或其他方法，就原先已經存在的著作，另外創作成一個新的著作，
      如將外文書翻譯成中文書，則該外文書是原著作，而翻譯後的中文書，則為衍
      生著作。查日本ＳＹＳＴＥＭＳＵＰＰＬＹ株式會社開發網路遊戲「石器時代
      」之電腦遊戲軟體，屬於電腦多媒體創作，應歸類為視聽著作，惟並非在台灣
      地區首次發行，亦未於日本國發行後三十日內，在台灣地區發行，是以此項日
      本著作不得享有著作權。然日本ＳＹＳＴＥＭＳＵＰＰＬＹ株式會社於八十八
      年十月二十七日，與華義公司訂立「石器時代」軟體之開發、製造、販賣許諾
      契約書，授權華義公司得以在台灣及香港獨占該軟體之製造及販賣。華義公司
      取得授權後，為使國內民眾得以順利操作該套遊戲軟體，因此進行該軟體之改
      作，使「石器時代」各項遊戲畫面均中文化，是改作後之「石器時代」軟體，
      遊戲指令均中文顯示，將日文更改成中文復具有作者獨特個性，已具有原創性
      ，華義公司之改作既已獲得日本ＳＹＳＴＥＭＳＵＰＰＬＹ公司之授權，有日
      本ＳＹＳＴＥＭＳＵＰＰＬＹ株式會社與華義公司所訂立經認證之開發、製造
      、販賣許諾契約書、證明書在卷可參，是華義公司擁有合法「石器時代」視聽
      著作之衍生著作權無訛，合先敘明。
（二）被告雖坦承曾買了五片正版「石器時代」光碟等情，惟辯稱：該等光碟只重製
      於自己所使用之電腦內，所查獲之營業用電腦內之「石器時代」軟體是由客人
      所灌錄重製云云。然查：被告於本院審理時先陳稱：「（問：石器時代的光碟
      片何來？）原先是客戶自己拿來灌的，後來我自己去買五片自己在玩，我自己
      有二個帳號，我有三位員工，買來的光碟只灌錄在我自己的電腦內，並未灌在
      出租給客人的電腦裡面」（見本院九十年三月二十三日訊問筆錄）；嗣又於審
  理時陳稱：「伊一樓是做店面經營網路業務使用，地下室用來幫人維修電腦，
      當日查獲是就一樓部分，地下室並無電腦」；又改稱：「我是就我的電腦灌入
      石器時代軟體，是在地下室的電腦，我自己的電腦有二部，會有五片石器時代
      的原版光碟，是因為每一個人都要有一個帳號，要重複灌這個軟體，所以才會
      二部電腦用了五片光碟」（見本院九十年六月二十二日審理筆錄）等語，則被
      告就其自己使用之電腦究在何處、數量，及究由被告自行使用或店內之員工亦
      有使用等情節，所供已前後不一；另被告於警訊中坦承：伊是自八十九年六月
      二十一日起經營該店（見偵查卷第五頁背面），然觀諸所查獲之現場照片，所
      查扣之電腦內「石器時代」軟體所存入建檔日期為八十九年六月八日（偵查卷
      第十三頁），顯在被告經營電腦出租上網業務之前；且衡諸常情，被告若僅係
      為自己把玩該電腦遊戲軟體之用而購買前揭家庭用光碟，又何須買進之數量高
      達五片之多？另該店內用以出租電腦總數共十三部，而查獲時每部電腦主機內
      均有「石器時代」軟體，則被告辯稱：所查獲之營業用電腦內之「石器時代」
      軟體是由客人所灌錄重製云云，尚不足採信。
（三）被告雖辯稱：顧客須有自己之帳號加上點數卡，方能至華義公司之網站上操作
      「石器時代」遊戲，伊僅提供電腦予顧客使用，伊並未違法云云。惟查：「石
      器時代」為網路遊戲，顧客購得內含「石器時代」遊戲軟體程式之套裝光碟片
      後，依據該光碟片所附具之說明書，至華義公司遊戲網註冊成為會員，取得一
      組會員帳號及密碼後，進行光碟產品序號之註冊，完成後即取得三百點點數。
      顧客再將「石器時代」之光碟片放入電腦光碟機內啟動自動安裝系統，安裝完
      畢，就可進入「石器時代」遊戲之網路首頁，輸入會員帳號及密碼，即可開始
      操作遊戲，待點數使用完畢，無需重新購置光碟片，只要到華義公司各地經銷
      商或便利商店購買點數卡即可繼續上網遊戲等情，此為被告所自承，被告並提
      出使用「石器時代」軟體之說明一紙在卷可憑；被告所買入之「石器時代」軟
      體為家庭版，華義公司就家庭版之遊戲軟體，僅授權個人使用而重製而已。然
      被告卻將之重製在營業用出租之電腦內，供不特定顧客使用，顯逾越家庭版光
      碟之合理使用範圍。而至被告店內消費之不特定顧客得以不需購買光碟片，只
      須購買點數卡，利用被告店內所提供之電腦內之「石器時代」軟體程式，連線
      至華義公司網站，載入自己所有或向他人所借用之會員帳號，即可操作該遊戲
      。是顯有侵害告訴人之著作甚明，被告上開所辯，為臨訟卸責之詞，不足採信
      。本件事證明確，被告犯行洵堪認定，應予依法論科。
二、查被告乙○○明知上開電腦軟體係告訴人電腦程式著作財產權，未經告訴人之同
    意或授權，而將之灌錄於所經營之「勝傑電腦有限公司」之電腦內後，復出租予
    不特定顧客把玩，核其所為，係違反著作權法第九十一條第二項之意圖出租而擅
    自以重製之方法侵害他人之著作權罪（公訴人漏引）、同法第九十二條擅自以出
    租之方法侵害他人著作權罪。又被告先後多次重製及出租之犯行，均時間緊接，
    且觸犯構成要件相同之罪名，顯均係基於概括之犯意反覆為之，為連續犯，均應
    依刑法第五十六條規定論以一罪論，並依法加重其刑。被告為出租重製物而重製
    該上開遊戲軟體，有方法目的之牽連關係，為牽連犯，應依刑法第五十五條後段
    之規定，從一重之意圖出租而擅自以重製之方法侵害他人之著作權罪處斷。爰審
    酌被告明知未經華義公司之簽約授權，而侵害他人之智慧財產權圖利，又未與告
    訴人和解賠償損害，惟所經營之期間非長，對告訴人之侵害非巨等一切情狀，量
    處如主文所示之刑，以示儆懲。末查，被告前未曾受有期徒刑以上刑之宣告，有
    台灣高等法院被告全國前案紀錄表在卷可按，被告經此偵審教訓，當知警惕而信
    無再犯之虞，本院綜核各情，所宣告之刑，認以暫不執行為適當，併予宣告緩刑
    二年，以啟自新。至扣案之電腦主機十三台（內均含「石器時代」電腦軟體）、
    電腦螢幕十三部、鍵盤十三個、滑鼠十三個，均為被告所有且供犯罪所用之物，
    爰併依刑法第三十八條第一項第二款之規定，宣告沒收。
據上論斷，應依刑事訴訟法第二百九十九條第一項前段，著作權法第九十一條第二項
、第九十二條、刑法第十一條、第五十六條、第五十五條後段、第七十四條第一款，
罰金罰鍰提高標準條例第一條前段，判決如主文。
中      華      民      國      九十      年      七      月      六    日
                                台灣台中地方法院刑事第六庭
                                    法  官  劉  麗  瑛
右正本證明與原本無異。
如不服本判決，應於送達後十日內向本院提出上訴狀 （須附繕本） ，上訴於台灣高等
法院台中分院。
                          書記官
中      華      民      國      九十      年      七      月      六    日
附錄論罪科刑法條
著作權法第九十一條第二項
意圖銷售或出租而擅自重製他人著作者，處六月以上五年以下有期徒刑，得併科新臺
幣三十萬元以下罰金。
著作權法第九十二條
擅自以公開口述、公開播送、公開上映、公開演出、公開展示、改作、出租或其他方
法侵害他人之著作財產權者，處三年以下有期徒刑，得併科新臺幣十五萬元以下罰金
。


司法院資訊處製作；財團法人民間司法改革基金會備份。
